# 请教陈版一个信托业务的问题

提问人：lbwl 时间：2012-12-01 10:23:37
现在我公司和一个信托想做一个业务，我先说下这个业务的模式，就是我母公司有应收下属公司 10 亿的应收账款，这个信托公司想买走这些往来款，付给我 8 个亿，这样等于那些子公司就欠信托 10 亿了，然后子公司每季度支付一部分，最终把 10 个亿都换给信托，请问陈版这种业务如何处理啊，我能不能处理成 借 银行存款 8 亿 未确认融资费用 2 亿 贷 应收账款 10 亿，每季度按时间利率法摊销未确认融资费用母公司做 借 财务费用 贷 未确认融资费用 ，子公司做 借 应付账款 贷银行存款，但是如果这样的话报表上如何列式未确认融资费用，还是走别的科目，或者是有更好的处理方法

回答人：chenyiwei
回复 lbwl 的帖子
1 、你公司个别报表层面：应根据是否向信托提供担保确定是否终止确认对子公司的应收帐款。相当于有追索权和无追索权保理的区别。如果可终止确认的，则该 8 亿元和应收帐款帐面价值之间的差额属于金融资产终止确认损益，一次性计入当期损益；如果不终止确认的，则按照实际收到的 8 亿元确认为一项借款，与应收款项面值 10 亿元之间的差额作为未确认融资费用，按实际利率法在剩余信用期内分摊，确认为各期的利息支出。
2 、合并报表层面：视作取得 8 亿元的质押融资，按照实际收到的 8 亿元确认为一项借款，与应收款项面值 10 亿元之间的差额作为未确认融资费用，按实际利率法在剩余信用期内分摊，确认为各期的利息支出。

回答人：chenyiwei
回复 airbit 的帖子
如果是无追索权的出售，并且确实将所有权上的主要风险和报酬转移了，则母公司（兼债权人、应收款项转让方）的个别报表层面可以终止确认该应收款项并确认终止确认损益。
在合并报表层面，由于该交易把原先集团内部的应收／应付款项变成了对外应付款项（子公司原先承担的是对母公司的债务，现在变成了承担对信托的债务），就导致合并报表层面要按照实际从信托收到的款项确认一项金融负债，该收到金额与子公司未来需向信托归还的款项之间的差额应在信托存续期间（自收到该款项之日起，到偿还对信托的负债之日止）的期间内，按实际利率法确认为利息，相当于是从信托取得了一项债务性质的融资。

提问人：lbwl 时间：2012-12-03 20:48:03
回复 chenyiwei 的帖子
陈版，我让我的股东进行担保可否认为我的应收账款为无追索权的，如果按有追索权的我单户报表进利息支出而又没有发票怕税务局不让我抵扣

回答人：chenyiwei
应由你的股东直接对债务人即你的子公司提供担保才可以，确保你公司今后与所转让的应收款项无涉。这样应收款项是可以终止确认的，但终止确认时的差额是否有部分需要计入资本公积，则另当别论。

提问人：ying0518 时间：2012-12-04 13:39:34
回复 lbwl 的帖子
子公司借应付账款贷银行存款的同时，母公司借借款和计提的利息贷应收账款

回答人：chenyiwei
赞同此观点.

提问人：lbwl 时间：2013-06-27 10:38:03
回复 chenyiwei 的帖子
陈版我们单位现在又有个类似于这样的新的融资业务，还是A公司将其持有其子公司B公司的债权 1 亿元以 8000 万元的价格卖给信托公司，然后承诺在 2 年以后以 9000 万的价格回购，合并里面我肯定是按照您以前收的作为贷款处理，等于这个 9000 万是本息合计， 8000 万是本金，合并报表里我按照收 8000 万贷款处理，按实际利率计提利息，那么单户里呢，我是按照借款处理还是按照售后回购处理，附件信息（A公司母公司对此事项提供担保，A公司子公司提供抵押）

回答人：chenyiwei
借款和售后回购的处理，其经济实质应当是一致的。我理解在单户层面就相当于要确认一笔借款，也就是与合并层面的处理思路基本相同。

提问人：lbwl 时间：2013-11-26 15:44:38
陈版，关于付追索权的业务债权方不终止确认应收账款，那么债务方是否账务要进行调整，将原先应付原先的债权方变为新的债权方，我觉得是不是应该要调整啊，因为付不付追索权只是对于债权方而言，请陈版指教。 还有陈版我们单位最近出现很多这种信托业务，就是信托公司以我们公司对下属公司应收账款设立信托，但是他们说这种也不是完全就叫买我们的债权，是以我们对子公司的债权设立信托，就跟我们以某个房地产项目设立信托一样，这种是不是不属于债权转移啊，除非我们跟信托公司签订的合同里明确说明他们买我们的债权，如果没有写明我是不是单户里就作为借款处理啊，我也不用分有没有追索权了。但是很奇怪他们这周合同还款方还是我们的子公司即债务方，我觉得这种有点乱，既然如果是已应收账款设立信托，债权没有实际转移，就不应该有债务方还信托钱啊

回答人：chenyiwei
在附追索权的应收债权转让或贴现、保理等业务中，债权转让方不终止确认被转让的应收债权，而是确认为一项借款。对于债务方是否需调整明细没有明确规定，我理解是两种做法均可接受，因为通常情况下债务人既可以选择直接向受让方付款以结算债权债务，也可继续向原债权人还款，由原债权人将款项转给受让方。债务人是否调整明细并不是一个重大的原则性问题。当然，如果债务人收到了债权人发出的该笔债权已被转让的通知，则调整明细可能更方便日后的还款。
对于这种以应收款项设立信托的情况，在实务中多数是有追索权的。判断能否终止确认应收债权的关键在于根据解释 5 号第三条的规定，判断其上主要风险和报酬的实质转移情况。